【裁判字號】    97,訴,1251
【裁判日期】    970827
【裁判案由】    毒品危害防制條例
【裁判全文】
臺灣臺北地方法院刑事判決              97年度訴字第1251號
公  訴  人  臺灣臺北地方法院檢察署檢察官
被      告  甲○○
                    （現於臺灣臺北監獄執行中）
上列被告因違反毒品危害防制條例案件，經檢察官提起公訴（九
十七年度毒偵字第一八三二號），被告於本院準備程序進行中為
有罪之陳述，本院合議庭裁定由受命法官獨任以簡式審判程序審
理，判決如下：
    主    文
甲○○施用第一級毒品，累犯，處有期徒刑拾月。扣案之第一級
毒品海洛因壹包（毛重零點陸捌壹公克、淨重零點肆捌壹公克，
驗餘淨重零點肆柒玖公克）沒收銷燬之。
    事    實
一、甲○○前因施用毒品案件，經臺灣板橋地方法院以八十八年
    度毒聲字第四一五六號裁定送觀察、勒戒，因有繼續施用毒
    品之傾向，復經該院以八十八年度毒聲字第四七一六號裁定
    令入戒治處所施以強制戒治，於民國八十九年一月二十六日
    因停止戒治交付保護管束，迄至八十九年十月二十日因停止
    戒治期滿保護管束未經撤銷而經臺灣板橋地方法院檢察署檢
    察官以八十九年度戒毒偵字第七一六號不起訴處分確定；復
    因施用毒品，經本院於九十五年三月十日以九十四年度訴字
    第一六四八號判處有期徒刑八月，並經臺灣高等法院以九十
    五年度上訴字第一二七０號駁回上訴而確定，於九十五年九
    月十三日入監執行，九十六年五月十二日執行完畢；再因施
    用毒品案件，經本院於九十七年二月二十九日以九十六年度
    訴字第二０一一號判處應執行有期徒刑一年四月；又因施用
    毒品案件，經本院於九十七年四月三十日以九十六年度訴字
    第一五六八號判處有期徒刑七月（均尚未執行）；竟不知悛
    悔，仍基於施用第一級毒品海洛因及第二級毒品甲基安非他
    命之犯意，於九十七年五月十七日凌晨四時許，在其位於臺
    北市○○區○○路一巷四號十一樓住處，以將第一級毒品海
    洛因及第二級毒品甲基安非他命摻水後放入注射針筒內施打
    之方式，同時施用第一級毒品海洛因及第二級毒品甲基安非
    他命一次。嗣於九十七年五月十七日下午五時二十分許，在
    臺北市○○區○○路一八九號前因行跡可疑，為警盤查查獲
    ，並當場在其身上扣得第一級毒品海洛因一包（毛重零點六
    八一公克、淨重零點四八一公克，驗餘淨重零點四七九公克
    ），且經警採集其尿液送驗後呈現海洛因代謝物及甲基安非
    他命陽性反應，始知上情。
二、案經臺北市政府警察局萬華分局報告臺灣臺北地方法院檢察
    署檢察官偵查起訴。
    理    由
一、按本案被告甲○○所犯係死刑、無期徒刑、最輕本刑為三年
    以上有期徒刑以外之罪，其於準備程式就前揭被訴事實為有
    罪之陳述，經法官告知簡式審判程式之旨，並聽取其與公訴
    人之意見後，本院合議庭認無不得或不宜改依簡式審判程式
    進行之處，爰依刑事訴訟法第二百七十三條之一第一項裁定
    由受命法官獨任進行簡式審判程式。
二、上揭犯罪事實，業據被告於警詢、偵查及本院審理中均坦承
    不諱，並有搜索扣押筆錄、扣押物品目錄表、扣押物品收據
    各一件及扣押物品照片二張附卷可稽。而被告為警查獲時所
    採集之尿液，經送臺灣尖端先進生技醫藥股份有限公司以酵
    素免疫分析法（ＥＩＡ）檢驗結果，亦呈現安非他命類及鴉
    片類陽性反應，此有臺北市政府警察局偵辦毒品案件尿液檢
    體委驗單及該公司濫用藥物檢驗報告各一紙附卷可稽（見偵
    查卷第五七、五八頁）。又扣案之白色粉末一包，經送交通
    部民用航空局航空醫務中心鑑定後，認確含第一級毒品海洛
    因成分（毛重零點六八一公克、淨重零點四八一公克，驗餘
    淨重零點四七九公克），此有該中心九十七年五月二十二日
    航藥鑑字第０九七二六九九號鑑定書一件存卷供參（見偵查
    卷第五四頁），堪信被告前揭任意性自白應與事實相符。按
    依現行毒品危害防制條例就施用毒品者，祇於「初犯」及「
    五年後再犯」二種情形，有其追訴條件之限制，即須於初犯
    經觀察、勒戒或強制戒治釋放後，五年內均無施用毒品之行
    為，始能認其前所實施之觀察、勒戒或強制戒治已足遮斷毒
    癮，而得於五年後再犯時，再予適用初犯之規定，重行觀察
    、勒戒等程式。倘五年內已經再犯，被依法追訴處罰，縱其
    第三次（或第三次以上）施用毒品之時間在初犯釋放五年以
    後，即與「五年後再犯」之情形有別，且因已於「五年內再
    犯」，顯見其再犯率甚高，原實施觀察、勒戒或強制戒治，
    已無法收其實效，而無五年戒斷期之存在，自無再經觀察、
    勒戒及強制戒治之必要，應得逕行追訴處罰，此有最高法院
    九十五年度台上字第一０七一號判決足資參照。查被告前因
    施用毒品案件，經臺灣板橋地方法院以八十八年度毒聲字第
    四一五六號裁定送觀察、勒戒，因有繼續施用毒品之傾向，
    復經該院以八十八年度毒聲字第四七一六號裁定令入戒治處
    所施以強制戒治，於八十九年一月二十六日因停止戒治交付
    保護管束，迄至八十九年十月二十日因停止戒治期滿保護管
    束未經撤銷而經臺灣板橋地方法院檢察署檢察官以八十九年
    度戒毒偵字第七一六號不起訴處分確定；又因施用毒品，經
    本院於九十五年三月十日以九十四年度訴字第一六四八號判
    處有期徒刑八月，並經臺灣高等法院以九十五年度上訴字第
    一二七０號駁回上訴而告確定，於九十五年九月十三日入監
    執行，九十六年五月十二日執行完畢；再因施用毒品案件，
    經本院於九十七年二月二十九日以九十六年度訴字第二０一
    一號判處應執行有期徒刑一年四月；又因施用毒品案件，經
    本院於九十七年四月三十日以九十六年度訴字第一五六八號
    判處有期徒刑七月，但尚未執行，此有臺灣高等法院被告全
    國前案紀錄表在卷可按。則被告本次再犯施用毒品犯行，依
    上揭最高法院判決意旨，顯非五年後再犯，自合於毒品危害
    防制條例第二十條第三項之起訴條件。是本案事證明確，被
    告犯行洵堪認定，應予依法論科。
三、按海洛因及甲基安非他命分別為毒品危害防制條例第二條第
    二項第一、二款所列之第一、二級毒品，是核被告所為，係
    犯毒品危害防制條例第十條第一項之施用第一級毒品罪及同
    條例第十條第二項之施用第二級毒品罪。被告施用毒品時持
    有毒品之行為，均為施用毒品之行為所吸收，不另論罪。又
    被告以一施用行為同時觸犯上開二罪名，為想像競合犯，應
    從一重之施用第一級毒品罪處斷。起訴書原認被告所犯上開
    二罪應予分論併罰，容有誤會，業經公訴人於本院審理中當
    庭更正，併此敘明。茲查，被告前因施用毒品，經本院於九
    十五年三月十日以九十四年度訴字第一六四八號判處有期徒
    刑八月，並經臺灣高等法院以九十五年度上訴字第一二七０
    號駁回上訴而告確定，於九十五年九月十三日入監執行，九
    十六年五月十二日執行完畢，有前開臺灣高等法院被告前案
    紀錄表在卷可按，其受徒刑之執行完畢後，五年以內故意再
    犯本案有期徒刑以上之罪，為累犯，應依刑法第四十七條第
    一項之規定，加重其刑。爰審酌被告歷經觀察、勒戒及強制
    戒治之矯治處遇，仍無法戒除毒癮，並多次施用毒品，顯然
    應予長期隔離，俾利其戒除，惟念施用毒品之犯罪行為主要
    係戕害自身，並未直接積極損害他人之利益，另參酌被告之
    素行、施用毒品之次數、手段，及犯罪後坦承犯行等一切情
    狀，量處如主文所示之刑，以示懲儆。扣案之第一級毒品海
    洛因一包（毛重零點六八一公克、淨重零點四八一公克，驗
    餘淨重零點四七九公克），為查獲之第一級毒品，爰依毒品
    危害防制條例第十八條第一項前段沒收銷燬之。
據上論斷，應依刑事訴訟法第二百七十三條之一、第二百九十九
條第一項前段，毒品危害防制條例第十條第一項、第二項、第十
八條第一項前段，刑法第十一條前段、第五十五條、第四十七條
第一項，判決如主文。
本案經檢察官陳焜昇到庭執行職務。
中    華    民    國    97    年    8     月    27    日
                  刑事第十三庭    法  官  郭顏毓
上正本證明與原本無異。
如不服本判決，應於判決送達後10日內向本院提出上訴狀（應抄
附繕本）。
                                   書記官 潘文賢
中    華    民    國    97    年    8     月    28    日
附錄本案論罪科刑法條：
毒品危害防制條例第十條
施用第一級毒品者，處六月以上五年以下有期徒刑。
施用第二級毒品者，處三年以下有期徒刑。


司法院資訊處製作；財團法人民間司法改革基金會備份。
